【裁判字號】    95,易,1292
【裁判日期】    950725
【裁判案由】    毒品危害防制條例
【裁判全文】
臺灣板橋地方法院刑事判決              95年度易字第1292號
公  訴  人  臺灣板橋地方法院檢察署檢察官
被      告  甲○○
                    （現另案於臺灣臺北監獄臺北分監執行）
上列被告因違反毒品危害防制條例案件，經檢察官提起公訴（九
十五年度毒偵字第四一一四號），被告於本院準備程序進行中就
被訴事實為有罪之陳述，經本院合議庭裁定由受命法官獨任進行
簡式審判程序，判決如下：
    主  文
甲○○施用第二級毒品，累犯，處有期徒刑陸月，如易科罰金，
以參佰元折算壹日。
    事  實
一、甲○○前因竊盜案件，經臺灣臺北地方法院以九十年度易字
    第二十七號判處有期徒刑八月，並經臺灣高等法院以九十年
    度上易字第一五三二號駁回上訴確定，於民國九十一年六月
    十一日執行完畢（構成累犯）。又因施用第二級毒品案件，
    經本院以八十七年度毒聲字第一二四一號裁定送勒戒處所觀
    察、勒戒後，因有繼續施用毒品之傾向，經本院以八十七年
    度毒聲字第一七七五號裁定令入戒治處所施以強制戒治，嗣
    經本院以八十八年度毒聲字第六０三號裁定停止戒治，所餘
    戒治期間付保護管束，於八十八年九月三日交付保護管束期
    間期滿未經撤銷而視為強制戒治執行完畢。復因施用第二級
    毒品案件，經臺灣臺北地方法院以九十二年度簡字第二六三
    三號判處有期徒刑六月確定，於九十三年十月六日縮短刑期
    執行完畢（構成累犯）。再因施用第二級毒品案件，經本院
    以九十四年度易字第一０六一號判處有期徒刑六月確定，現
    正執行中（不構成累犯）。詎猶不思悛悔，復基於施用第二
    級毒品安非他命之犯意，於九十五年二月二十三日晚間某時
    ，在其位於臺北縣中和市○○路四六九巷七十弄二十號住處
    內，以將安非他命置於玻璃球內燒烤產生煙霧吸食之方式，
    施用第二級毒品安非他命一次，嗣於同年月二十四日晚間十
    時三十分許，在臺北縣中和市○○路二三五巷一號為警查獲
    。
二、案經臺北縣政府警察局中和分局報請臺灣板橋地方法院檢察
    署檢檢察官偵查起訴。本院於準備程序進行中，被告就被訴
    事實為有罪之陳述，經告知被告簡式審判程序之旨，並聽取
    當事人之意見後，裁定進行簡式審判程序。
    理  由
一、上揭犯罪事實，業據被告甲○○於本院準備程序及審理中坦
    承不諱，且被告經警於九十五年二月二十四日採集其尿液檢
    體送驗結果，呈安非他命類陽性反應，亦有臺灣檢驗科技股
    份有限公司九十五年三月二十三日報告編號ＣＨ／二００六
    ／三０四九七號濫用藥物尿液檢驗報告、臺北縣政府警察局
    中和分局毒品案犯罪嫌疑人姓名及代碼對照表各一紙附卷可
    稽，足認被告之自白與事實相符，洵堪採為認定事實之依據
    。又按九十二年七月九日新修正之毒品危害防制條例刪除二
    犯及三犯之規定，一改修法前繁雜之處遇程序，僅將施用毒
    品者簡化區分為初犯、再犯，並認施用毒品者係屬病患性犯
    人，以觀察、勒戒戒除其身癮，並以強制戒治去除其心癮。
    經觀察、勒戒或強制戒治執行完畢釋放後，若係五年後再犯
    該條例第十條施用毒品罪者，與同條例第二十條第一項、第
    二項關於「初犯」之處理方式相同，檢察官應先聲請法院裁
    定令被告入勒戒處所觀察、勒戒，並視有無繼續施用毒品傾
    向，決定應予釋放、為不起訴之處分，或應聲請法院裁定令
    入勒戒處所強制戒治；若係五年內「再犯」同條例第十條施
    用毒品罪者，依同條例第二十三條第二項規定，檢察官則應
    依法追訴。觀諸該條例第二十條第三項之修正理由：「觀察
    、勒戒或強制戒治五年後再犯者，顯見前所實施之觀察、勒
    戒或強制戒治已足以遮斷其施用毒品之癮，為期自新及協助
    其戒除毒癮，對此五年後再犯者，爰明定仍適用初犯之規定
    ，先經觀察、勒戒、強制戒治之程序。」及同條例第二十三
    條第二項之修正理由：「為配合簡化施用毒品犯之刑事處遇
    程序，並鑑於經觀察、勒戒或強制戒治執行完畢釋放後五年
    內再犯者，其再犯率甚高，原據以實施之觀察、勒戒及強制
    戒治既已無法收其實效，自應施以刑事處遇。」，顯然如施
    用毒品者係前經觀察、勒戒或強制戒治等治療程序執行完畢
    五年後，始再施用毒品之「初犯」，因前所執行之觀察、勒
    戒或強制戒治已足收戒除毒癮之效，自應重新執行觀察、勒
    戒或強制戒治等治療程序，並於治療程序執行完畢後，由檢
    察官為不起訴處分，毋庸對之追訴處罰；反之，在「再犯」
    之情形，因其先前所為治療程序顯未能收戒斷毒癮之效，且
    考量施用毒品者之再犯率偏高，乃簡化其刑事處遇程序，而
    逕予追訴處罰，不再施以治療程序。參酌上開立法理由，修
    正毒品危害防制條例就施用毒品者，祇於「初犯」及「五年
    後再犯」二種情形，有其追訴條件之限制，即須於初犯經觀
    察、勒戒或強制戒治釋放後，五年內均無施用毒品之行為，
    始能認其前所實施之觀察、勒戒或強制戒治已足遮斷毒癮，
    而得於五年後再犯時，再予適用初犯之規定，重行觀察、勒
    戒等程序。倘五年內已經再犯，被依法追訴處罰，縱其第三
    次（或第三次以上）施用毒品之時間在初犯釋放五年以後，
    即與「五年後再犯」之情形有別，且因已於「五年內再犯」
    ，顯見其再犯率甚高，原實施觀察、勒戒或強制戒治，已無
    法收其實效，而無五年戒斷期之存在，自無再經觀察、勒戒
    及強制戒治之必要，應由檢察官逕行起訴，始符新法修正之
    本旨。是本件被告前於八十八年間因施用毒品案件，經裁定
    送觀察、勒戒及強制戒治後，於八十八年九月三日強制戒治
    執行完畢，嗣即再因於九十二年二月十日某時施用第二級毒
    品安非他命，經臺灣臺北地方法院以九十二年度簡字第二六
    三三號判處有期徒刑六月確定，後再因於九十四年七月四日
    某時施用第二級毒品安非他命，經本院以九十四年度易字第
    一０六一號判處有期徒刑六月確定，此有臺灣高等法院被告
    前案紀錄表一紙附卷可考，被告於上開強制戒治執行完畢後
    ，既曾於五年內再犯毒品危害防制條例第十條之罪，並經判
    刑確定，本次被告四犯毒品危害防制條例第十條第二項之罪
    ，自非屬毒品危害防制條例第二十條第三項所定「再犯」之
    情形，而應依法追訴，附此敘明。本件事證明確，應依法論
    科。
二、查被告行為後，刑法業於九十四年二月二日經總統以華總一
    義字第０九四０００一四九０一號令修正公布，並於九十五
    年七月一日施行（下稱新刑法，修正前刑法下稱舊刑法），
    參酌最高法院九十五年五月二十三日刑事庭第八次會議決議
    ，新刑法第二條第一項之規定，係規範行為後法律變更所生
    新舊法律比較適用之準據法，於新刑法施行後，應適用新刑
    法第二條第一項之規定，為「從舊從輕」之比較。另於比較
    時應就罪刑有關之共犯、未遂犯、想像競合犯、牽連犯、連
    續犯、結合犯，以及累犯加重、自首減輕暨其他法定加減原
    因（如身分加減）與加減比例等一切情形，本於統一性及整
    體性原則，綜其全部罪刑之結果而為比較。而被告行為後，
    （一）罰金罰鍰提高標準條例第二條業已刪除，刑法第四十
    一條第一項前段關於易科罰金之折算標準已由舊法之銀元一
    百元、二百元、三百元修正為新臺幣（下同）一千元、二千
    元、三千元，因屬科刑規範事項之變更，其折算標準為裁判
    時所應諭知，自有就新舊法規定比較之必要，經比較新舊法
    結果，以被告行為時之舊法較為有利於被告；（二）新刑法
    第四十七條第一項規定「受徒刑之執行完畢，或一部之執行
    而赦免後，五年以內故意再犯有期徒刑以上之罪者，為累犯
    ，加重本刑至二分之一。」，與舊刑法第四十七條規定「受
    有期徒刑之執行完畢，或受無期徒刑或有期徒刑一部之執行
    而赦免後，五年以內再犯有期徒刑以上之罪者，為累犯，加
    重本刑至二分之一。」不同，而依被告之前科紀錄，無論依
    新舊刑法第四十七條之規定均構成累犯。因之，經綜其全部
    罪刑之結果而為比較，以舊刑法有利於被告，應一體適用舊
    刑法之規定，是核被告甲○○所為，係犯毒品危害防制條例
    第十條第二項之施用第二級毒品罪。又其施用第二級毒品安
    非他命前持有第二級毒品安非他命之低度行為，應為施用之
    高度行為所吸收，不另論罪。又被告前因竊盜案件，經臺灣
    臺北地方法院以九十年度易字第二十七號判處有期徒刑八月
    ，並經臺灣高等法院以九十年度上易字第一五三二號駁回上
    訴確定，於九十一年六月十一日執行完畢，又因施用第二級
    毒品案件，經臺灣臺北地方法院以九十二年度簡字第二六三
    三號判處有期徒刑六月確定，於九十三年十月六日縮短刑期
    執行完畢，此有臺灣高等法院被告前案紀錄表一份在卷可憑
    ，其受有期徒刑之執行完畢後，五年以內再犯本件有期徒刑
    以上之罪，為累犯，應依修正前刑法第四十七條之規定加重
    其刑。爰審酌被告前已因施用毒品案件經送觀察、勒戒及強
    制戒治，並經法院多次判刑在案，仍不能戒除毒癮，再次漠
    視法令禁制而犯本罪，顯見其戒除毒癮之意志薄弱，惟念其
    犯後坦承犯行，態度尚佳，且施用毒品所生危害，實以自戕
    身心健康為主，對於他人生命、身體、財產等法益，尚無明
    顯而重大之實害等一切情狀，量處如主文所示之刑，並依修
    正前刑法第四十一條第一項前段規定諭知易科罰金之折算標
    準，以示懲儆。
據上論斷，應依刑事訴訟法第二百七十三條之一第一項、第二百
九十九條第一項前段，毒品危害防制條例第十條第二項，刑法第
二條第一項前段、第十一條前段、修正前第四十七條、第四十一
條第一項前段，修正前罰金罰鍰提高標準條例第二條，判決如主
文。
本案經檢察官黃怡華到庭執行職務。
中    華    民    國  九十五  年   七   月  二十五   日
                      刑事第十九庭  法  官  曾淑娟
上列正本證明與原本無異。
如不服本判決，應於判決送達後十日內向本院提出上訴狀（應附
繕本），上訴於臺灣高等法院。
                                    書記官  陳金鳳
中    華    民    國  九十五  年   七   月  二十六   日
附錄本案論罪科刑法條全文：
毒品危害防制條例第十條：
施用第一級毒品者，處六月以上五年以下有期徒刑。
施用第二級毒品者，處三年以下有期徒刑。


司法院資訊處製作；財團法人民間司法改革基金會備份。
